臺北高等行政法院判決
　　　　　　　　　　　　　　　　　　 93年度訴字第04083號
　　　　　　　　　　　　　　　.
原　　　告　甲○○
被　　　告　經濟部智慧財產局
代　表　人　蔡練生（局長）住同上
訴訟代理人　丙○○
參　加　人　美商‧高奇公司（COACH,INC）
代　表　人　乙○○ ○ ○○○.
　　　　　　暨資深副總裁）住同.
訴訟代理人　陳長文律師
　　　　　　蔡瑞森律師（兼送達代收人）
上列當事人間因商標異議事件，原告不服經濟部中華民國93年10
月14日經訴字第09306228570號訴願決定，提起行政訴訟。本院
判決如下：
　　主  文
原告之訴駁回。
訴訟費用由原告負擔。
　　事  實
一、事實概要：
  (一)原告前於民國（下同，西元除外）91年7月24日以「甲○○
    標章（四）」商標（下稱系爭商標，如附圖1所示），指定
    使用於修正前商標法施行細則第49條所定商品及服務分類表
    第18類之書包、皮夾、皮包、錢包、背包、腰包、皮囊、皮
    箱、背袋、錢袋、手提箱、旅行箱、購物袋、行李箱、登山
    袋、露營袋、鑰匙包、化粧袋、旅行袋商品，向被告申請註
    冊，經被告於92年4月16日准列為審定第0000000號商標。
  (二)嗣參加人於92年7月15日，以系爭商標與其所有之90年8月14
    日申請，91年12月1日、92年1月1日公告之第0000000號「CC
     Design」商標（下稱據爭商標，如附圖2所示）圖樣構成近
    似，有違審定時商標法第36條、第37條第7款及第14款之規
    定，對之提起異議。審查期間，商標法於92年11月28日修正
    公布施行，依現行商標法第89條第1項之規定，應逕予系爭
    商標註冊；另依同法第90條規定，本法修正施行前，已提出
    異議，尚未異議審定之案件，以本法修正施行前及本法修正
    施行後之規定均為違法事由為限，始撤銷其註冊；其程序依
    修正後之規定辦理。又參加人原異議條款即相當於修正後商
    標法第23條第1項第12、13及第14款之規定，經參加人補充
    異議理由釋明系爭商標亦有違該等修正後商標法之規定，被
    告併同審查，爰以93年4月28日（93）智商0900字第093801
    92780號（中台異字第G00000000號）商標異議審定書（下稱
    原處分），以系爭商標同有修正前商標法第36條及現行商標
    法第23條第1項第13款之不得註冊事由而為「第00000000號
    『甲○○標章（四）』商標之註冊應予撤銷」之處分（關於
    是否尚有修正前商標法第37條第7、14款及現行商標法第23
    條第1項第12、14款之事由，認無庸論究）。原告不服，提
    起訴願，遭駁回後，遂向本院提起行政訴訟。
二、兩造聲明：
　(一)原告聲明求為判決：
    1.訴願決定及原處分均撤銷。
    2.訴訟費用由被告負擔。
　(二)被告及參加人聲明求為判決：
    1.原告之訴駁回。
    2.訴訟費用由原告負擔。
三、兩造之爭點：
    系爭商標與據爭商標是否近似有致相關消費者混淆誤認之虞
    ？
　(一)原告主張之理由：
    1.按「二人以上於同一商品或類似商品以相同或近似之商標
      ，各別申請註冊時，應准最先申請者註冊」，及商標「相
      同或近似於他人同一或類似商品或服務之註冊商標或申請
      在先之商標，有致相關消費者混淆誤認之虞者」，不得註
      冊，固分別為修正前商標法第36條及現行商標法第23條第
      1項第13款所明定，惟判斷兩商標之近似與否，應總括商
      標全部，就其文字、圖形、記號、聯合式等之外觀、名稱
      、觀念，異時異地隔離觀察，以辨其有無使人產生混同、
      誤認之虞以為斷。至於商標中之一部分特易引起消費者之
      注意，因該一定部分之存在而發生或增加商標之識別功能
      者，雖亦須就該一部分加以比對觀察，然此係為得全體觀
      察之正確結果之一種方法，並非某一定部分相同或近似，
      該商標即屬近似之商標，此可參照最高行政法院（89年7
      月1日改制前為行政法院）70年度判字第1395號判決參照
      ）。亦即判斷商標之近似與否，應就兩商標之圖樣，施以
      總括全體之隔離觀察為原則，倘其兩商標圖樣印象明確，
      不致因其一商標之存在而聯想至另一商標，並發生不能辨
      別之情形，即無近似之可言。
    2.原處分以系爭商標圖樣係由外觀類似外文字母「G」之4個
      圖案排列組合而成，而據爭商標圖樣，係由外觀類似外文
      字母「C」之圖案排列組合而成，兩者相較，其組成圖案
      之字母外觀極相彷彿，排列組合之設計方式亦有相似之處
      ，圖樣外觀極為近似云云；然，系爭商標乃由4個「G」所
      組成經設計為一「蝴蝶圖」之商標圖樣，反觀據爭商標係
      由8個英文字「C」所組成，其中雙C採相連之設計型態，
      猶如一具有花紋之圖案，兩商標圖樣相較，前者以「G」
      字為設計主體之「蝴蝶圖」，創意獨特，後者則以「C」
      所組成之花紋圖案，整體而言，兩商標圖樣實具差異性，
      應不致使消費者產生混淆誤認之虞，非屬近似商標乃無庸
      置疑。
    3.舉凡以「G」及「C」為商標圖樣經被告核准於同類中併存
      者，實不乏其例，原告特臚列如下：
      (1)於肉類製品：商標註冊第745884號「G.G及圖」與商標
        註冊第750107號「愛之味CC」。
    　(2)於玩具產品：商標註冊第0000000號「GG盾牌圖形」與
        商標註冊第666164號「C.C及圖」。
      (3)於汽、機車及其零組件產品：商標註冊第916556號「GG
        及圖」與商標註冊第861550號「群洲汽門股份有限公司
        標章」。
      由以上資料可知，「G」字與「C」字乃屬不同字體得以併
      存，就本件而言，系爭商標主要設計主體為「G」字，而
      據爭商標主要設計主體為「C」字，且據爭商標連續排列
      方式較系爭商標為廣，整體觀之有所區別，故本件無修正
      前商標法第36條暨修正後商標法第23條第1項第13款規定
      之適用，允無疑義。
    4.次查，系爭商標圖樣其創作由來乃源於原告期望其產品皆
      屬最好的品質，因而聯想以「好的」英文字「GOOD」之開
      頭「G」作代表，其以4個「G」作組合，乃引喻其業績自
      四面八方聚集而來，且由於其組合已作圖形化之設計，該
      4個「G」字相對排列之視覺，宛如4個「箭頭」集中 ( 「
      G」字中間之「-」線搭配外圓圖形如同「箭頭圖」)，實
      有「集中精神、全力以赴」之期許，與原告所欲傳達之精
      神相符，至於系爭商標整體組合產生一「蝴蝶圖」型態，
      係代表原告之產品猶如「花蝴蝶」般之色彩鮮明、活潑生
      動，冀圖創造市場流形，因此系爭商標獨具創意，與據爭
      商標圖樣亦具差異性，易為消費者所區辨。
    5.綜上論結，系爭商標其不論圖形之意匠、形態、外觀皆與
      據爭商標大異其趣，非屬近似商標，又系爭商標於市場行
      銷時從未有致消費者將其與據爭商標之產品發生誤認誤購
      之情形，其商品之信譽及產品品質亦為消費者所認同及信
      賴，且商標法之立法旨意在保護消費者使不致誤認誤購仿
      襲商標之商品，而商標是否造成消費者混淆誤認，往往因
      審定人員之不同，而形成所謂「個案有別」之紛亂情形，
      事實上，是否造成消費者之混淆誤認，只有實際求證於公
      眾才屬客觀公正，僅依參加人主觀片面紙上談兵，其結果
      是否正確，自屬有疑。今參加人既未附上任何消費者因誤
      認系爭商標為參加人所製之商品等誤購事證，亦未為任何
      問卷調查之客觀求證，其所持論據自失於客觀、片面而不
      足採。
　(二)被告主張之理由：
    1.按本法修正施行前，已提出異議，尚未異議審定之案件，
      以本法修正施行前及本法修正施行後之規定均為違法事由
      為限，始撤銷其註冊；其程序依修正後之規定辦理，為商
      標法第90條所規定。本條乃係對本次修法施行前所提異議
      尚未為異議審定之案件所為之特別規定，依該條之規定本
      法修正施行前及修正施行後之規定均將異議事由規定為違
      法者，即撤銷其註冊，至其異議程序則依修正後之規定辦
      理，合先敘明。
    2.「二人以上於同一商品或類似商品以相同或近似之商標，
      各別申請註冊時，應准最先申請者註冊」，及商標「相同
      或近似於他人同一或類似商品或服務之註冊商標或申請在
      先之商標，有致相關消費者混淆誤認之虞者」，不得註冊
      ，分別為修正前商標法第36條及現行商標法第23條第1項
      第13款所明定。所謂商標之近似，應本客觀事實，依異時
      異地隔離觀察及通體觀察為標準，以具有普通知識經驗之
      消費者，於購買時施以普通所用之注意，有無混同誤認之
      虞判斷之。
    3.查系爭商標圖樣係由外觀類似外文字母「G」之4個圖案排
      列組合而成，而據爭商標圖樣，係由外觀類似外文字母「
      C」之圖案排列組合而成，兩者相較，其組成圖案之字母
      外觀極相彷彿，排列組合之設計方式亦有相似之處，圖樣
      外觀極為近似，此再佐以同業確有將商標以連續不斷之組
      合圖型方式使用於商品本身之風潮，及參加人亦採此種方
      式使用其商標（有參加人所檢送之其他同業實際使用之產
      品照片影本及其商品型錄、網路銷售型錄及網路下載資料
      等證據資料影本附卷可稽），如系爭商標亦以相同方式使
      用時，兩者圖樣將更難分辨，是兩者以具有普通知識經驗
      之消費者，於購買時施以普通所用之注意，異時異地隔離
      觀察之際，有使人產生混同誤認之虞，其屬構成近似，應
      足肯認。復均指定使用於「皮夾、皮包、錢包、背包、、
      」等同一或類似之商品。再前者之申請日期91年7月24日
      ，亦較後者之申請日期90年8月14日為晚。綜合前述兩商
      標構成近似，且無其他可供區別之具體情事，又指定使用
      相同或類似之商品，前者申請日期又較後者為晚之情形以
      觀，兩商標所表彰之商品，應有使人誤認其來源相同或有
      關聯，而致相關消費者混淆誤認之虞，系爭商標自有前揭
      法條規定之適用。至原告所舉之註冊案例，核其圖樣與本
      件有異，尚難比附援引執為論據。
　(三)參加人主張之理由：
    1.參加人茲就系爭商標及據爭商標是否相同或近似、兩商標
      指定商品是否同一或類似、及相關消費者有無混淆誤認之
      虞之參考因素，作為論斷之依據，合先陳明。
      (1)商標是否近似暨其近似之程度：
        商標近似之意義係指兩商標予人之整體印象有其相近
          之處，若其標示在相同或類似的商品/服務上時，具
          有普通知識經驗之消費者，於購買時施以普通之注意
          ，可能會有所混淆而誤認二商品/服務來自同一來源
          或誤認不同來源之間有所關聯。商標圖樣近似與否之
          決定，應考慮兩商標圖樣依社會一般人之通念，彼此
          間有無顯著之特徵可資辨識，而依行政法院見解，其
          判斷之基準應包括下列各點（鈞院89年度訴字第1959
          號）：
          A.越著名之商標，其商標圖樣之識別作用越強烈，且
            其識別作用之強度，一定會與商標之經久慣常使用
            有關。
          B.而經久慣常的使用，會使整體商標圖樣之「一體感
            」為社會大眾所充分認知，其結果會造成「往後其
            他新設計的商標圖樣，只要在整體設計精神及意匠
            上與該著名之商標圖樣相彷彿，而形成同一印象，
            即使有其餘之出入，該等出入均會被視為細微之出
            入，而非『可資辨識之顯著特徵』，因此二者間構
            成近似」。
          C.至於圖樣設計本身之特徵比較，一樣要通體觀察整
            個商標圖樣，考慮二者在設計上有無可資辨識的顯
            著特徵，以為判定基準。
        茲比較兩商標圖樣如下：查系爭商標係以8個類似之
          英文字母「G」排列組合而成，其中左、右4個英文字
          母「G」，右邊之4個英文字母「G」，呈2個缺口相對
          ，2個缺口朝上，上下排列而成，而左邊之4個英文字
          母「G」則係2個缺口朝下，2個缺口相對，上下排列
          配置。而據爭商標則由8個英文字母「C」排列組合而
          成，其中左、右4個英文字母「C」，右邊之4個英文
          字母「C」，呈2個缺口相對，2個缺口朝下，上下排
          列而成，而左邊之4個英文字母「C」則係2個缺口朝
          上，2個缺口相對，上下排列配置。又兩商標之「C」
          與「G」字母僅有中間一橫條之有無不同，外觀近似
          極不易辨識。因參加人將據爭商標作為皮包、衣服之
          布料本身之圖案而構成一連續不斷之組合圖形已為一
          時尚風潮，而成為參加人商品之主要表徵之一，廣為
          消費大眾熟知，故若將系爭商標予以重複排列，則與
          據爭商標極近似，相關消費者於購買時施以普通注意
          ，極有可能將系爭商標所表彰之商品誤認為參加人所
          產製或其產製者與參加人有所關聯，而生混淆誤認致
          誤購。職是，兩商標顯為近似商標無疑。
        參加人之「CC Design」商標經由參加人長期廣泛使
          用，業為消費大眾所熟知之著名商標，並成為相關業
          界競相抄襲仿冒之對象。美國U.S. Customs Service
          西元2003年3月20日之決定，針對參加人之「CC
          Design」商標及對其他廠商之「G Design」、「GO
          Design」、「CO Design」、「CC and OO Design」
          、「Q Design」商標間之爭議，做出雙方商標為近似
          商標之決定。前揭案例與本件情況雷同，而系爭商標
          與參加人據爭商標近似程度更勝於前述所舉案例商標
          ，該決定更可佐證本案系爭商標與參加人之據爭「CC
          Design」商標確為近似商標，彰彰明甚。
      (2)系爭商標與據爭商標之指定商品構成類似：系爭商標之
        指定「書包、皮夾、皮包、錢包、背包、腰包、皮囊、
        皮箱、背袋、錢袋、手提箱、旅行箱、購物袋、行李箱
        、登山袋、露營袋、鑰匙包、化粧袋、旅行袋」商品，
        與參加人註冊在先之據爭商標之「手提包，錢包，皮包
        握把，肩包，公事包，手提袋，腰包，背包，化粧袋，
        化粧包、公文皮包，行李袋，旅行用衣袋，皮夾，皮包
        ，鑰匙包，名片皮夾，信用卡皮夾，護照皮夾，證件皮
        夾，領帶置放包及零錢包」商品間，應為相同或類似商
        品，無庸置疑。
      (3)相關消費者對系爭商標與據爭商標之併存有產生混淆誤
        認之虞綜上所述，系爭商標與據爭商標為近似商標，其
        指定商品亦為相同或類似商品，故其與據爭「CC
        Design」商標併存極易使相關消費者聯想雙方商標所表
        彰之商品來源係屬同一企業或為關係企業，而有使相關
        消費者混淆誤認之虞。
    2.商標法修正前第37條第7款暨現行商標法第23條第1項第12
      款的部分：按「商標圖樣相同或近似於他人著名之商標或
      標章，有致公眾混淆誤認之虞者不得註冊」，為修正前商
      標法第37條第7款所明定。而現行商標法第23條第1項第12
      款則規定「商標圖樣相同或近似於他人著名商標或標章，
      有致相關公眾混淆誤認之虞，或有減損著名商標或標章之
      識別性或信譽之虞者，不得註冊」。該等法條係指商標本
      身相同或近似於他人著名之商標或標章，有使相關公眾誤
      認其所表彰之商品來源或產銷主體而誤購之虞，或對著名
      商標之信譽產生減損而言。該等法條之規範意旨，除為保
      護他人之著名商標，更有杜絕以不公平競爭之目的，非出
      於自創而抄襲他人已使用之著名商標冀圖獲准註冊，或減
      損他人之著名商標商譽之行為。茲針對本款構成要件之適
      用分析如下：
      (1)有關系爭商標與據爭「CC Design」商標為近似商標，
        詳如前述。
      (2)參加人自西元1941年起，即從皮件領域脫穎而出，因參
        加人之產品品質優良，具有優久之歷史及良好形象，參
        加人之著名「CC Design」及「COACH」商標商品，已成
        為美國時尚流行精品之代表品牌，更成為全球經典精品
        的代名詞
        查，參加人以家庭式企業於西元1941年於美國的紐約
          市曼哈頓創立，專門設計、生產高品質之皮件及服裝
          飾品，西元2000年10月份並正式成為紐約證券交易所
          之上市公司之一。查，參加人主要產品為手提包、男
          女服飾、流行配件等商品，因參加人設計之產品簡單
          大方，同時掌握時代脈動，成為引領時尚的重要品牌
          。至西元2002年為止，參加人於美國透過138個直營
          零售據點及1,400多個百貨公司銷售其產品，並提供
          網路購物服務，以便利世界各地之消費者選購其產品
          。此外，參加人於世界各地亦經由118個國際型百貨
          公司、機場免稅店經銷其產品。於台灣方面，參加人
          亦於各大百貨公司，包括新光三越百貨、太平洋百貨
          、微風廣場、高雄漢神百貨、大葉高島屋百貨等設立
          專櫃或專店經銷其各式精品。經過60餘年不斷地努力
          創新，今日，COACH精品以融合古典和美式風格的設
          計聞名全世界，參加人之產品已成為世界時尚重鎮-
          紐約-的代表品牌，並為全球消費者所熟知及愛用。
        參加人另欲強調除以「COACH」為品牌商標外，並以
          獨創設計之「CC Design」商標為產品布料之基本圖
          案而製造出各種優良、經典之皮件及精品，如皮夾、
          手提包、大衣、風衣、絲巾、陽傘等產品以重複排列
          之「CC Design」商標為圖飾，給予消費者鮮明、獨
          特之時尚流行形象，使得參加人之「CC Design」商
          標與「COACH」商標一樣已成為參加人品牌之代表商
          標，亦成為注意流行時尚消費者永遠喜愛討論的話題
          。隨意於搜尋引擎鍵入「COACH」，即可查得參加人
          皮件精品之介紹，倘若參加人之「CC Design」、「
          COACH」商標非著名品牌，何以引起廣泛熱烈地討論
          、介紹與報導。在參加人長期努力不懈之宣傳及推廣
          下，據爭商標已成為世所共知之著名商標，茲臚列證
          據資料如下：
          A.參加人西元2002年公司年報影本1份；
          B.參加人之西元2002年商品型錄及網路銷售型錄影本
            2本；
          C.參加人於台灣、日本、韓國、香港、大陸、新加坡
            等亞洲國家之銷售據點列表影本1本；
          D.相關網路搜尋資料、百貨公司宣傳DM。
        為保護「CC Design」商標權，參加人已於世界各國
          ，如日本、中國大陸、新加坡、美國、墨西哥、英國
          、澳洲、香港取得商標之註冊，在我國亦取得註冊第
          0000000號、第0000000號、第0000000號、第0000000
          號之商標註冊，堪稱為一世界性商標。
        由上可證，參加人除在靜態保護方面，已建立相當完
          備之權利基礎外，在商標使用方面亦已積極建立據爭
          商標之高知名度，故據爭商標為著名商標殆無疑義。
      (3)系爭商標之註冊有致相關公眾混淆誤認之虞：
        系爭商標與據爭「CC Design」商標為近似商標，其指
        定商品亦為相同或類似，且據爭商標於系爭商標申請註
        冊前已成為著名商標，故系爭商標與參加人據爭著名商
        標併存極易使相關消費者聯想雙方商標所表彰之商品來
        源係屬同一企業或為關係企業，顯有混淆誤認之虞。
      (4)系爭商標之註冊有減損著名商標或標章之識別性或信譽
        之虞：
        現行商標法第23條第1項第12款所規定之「減損著名商
        標或標章之識別性或信譽者，不得註冊」，此要件並不
        以有致相關公眾混淆誤認之虞為限，立法院第5屆第3會
        期第9次會議議案關係文書中，亦指出第12款之制定目
        的乃為避免對著名商標之減損，故凡商標之設計，可能
        對著名商標造成減損其識別性或信譽之結果時，即有本
        款之適用。此款目的其中之一即為保護著名商標不因其
        他人以不公平方式或不正利用著名商標之識別性，使用
        於不同商品或服務，導致著名商標與特定商業來源間之
        聯繫能力減弱，而有致減損著名商標之價值。如前所述
        ，據爭商標「CC Design」已成為消費者所熟知之著名
        商標，系爭商標以極近似之「G」字母重複排列圖形設
        計使用於類似產品於市場上，極有可能減損參加人之著
        名商標之識別性及其信譽，無庸贅言。
　　理  由
一、原告起訴主張：系爭商標乃由4個「G」所組成經設計為一「
    蝴蝶圖」之商標圖樣，而據爭商標係由8個英文字「C」所組
    成，其中雙C採相連之設計型態，猶如一具有花紋之圖案，
    兩商標圖樣相較，差異性甚大，應不致使消費者產生混淆誤
    認之虞，原處分顯有違誤，為此訴請如聲明所示云云。
二、被告則以：系爭商標圖樣與據爭商標圖樣，組成圖案之字母
    外觀極相彷彿，排列組合之設計方式亦有相似之處，圖樣外
    觀極為近似，此再佐以同業確有將商標以連續不斷之組合圖
    型方式使用於商品本身之風潮，及參加人亦採此種方式使用
    其商標，如系爭商標亦以相同方式使用時，兩者圖樣將更難
    分辨，是兩者以具有普通知識經驗之消費者，於購買時施以
    普通所用之注意，異時異地隔離觀察之際，有使人產生混同
    誤認之虞，其屬構成近似，且二者均指定使用於「皮夾、皮
    包、錢包、背包.... 」等同一或類似之商品，應有使人誤
    認其來源相同或有關聯，而致相關消費者混淆誤認之虞，原
    處分並無違誤等語置辯。
三、本件兩造及參加人對於事實概要欄所載之事實均不爭，並對
    於據爭商標係申請註冊在先，系爭商標與據爭商標使用於同
    一商品或類似商品等情不爭，並有訴願決定、原處分附於本
    院卷暨商標註冊申請書、商標註冊簿、異議申請書附於原處
    分卷可稽，堪認為真實。
四、按商標法第90條規定：「本法中華民國92年4月29日修正施
    行前，已提出異議，尚未異議審定之案件，以本法修正施行
    前及本法修正施行後之規定均為違法事由為限，始撤銷其註
    冊；其程序依修正後之規定辦理。」第23條第1項第13款前
    段規定：「商標有下列情形之一者，不得註冊：十三、相同
    或近似於他人同一或類似商品或服務之註冊商標或申請在先
    之商標，有致相關消費者混淆誤認之虞者。」第40條第1項
    規定：「商標之註冊違反第23條第1項....規定之情形者，
    任何人得自商標註冊公告之日起3個月內，向商標專責機關
    提出異議。」又按修正前商標法第36條前段規定：「2人以
    上於同一商品或類似商品以相同或近似之商標，各別申請註
    冊時，應准最先申請者註冊」第46條規定：「對審定商標認
    有違反本法規定情事者，得於公告期間內，向商標主管機關
    提出異議。」是本件之爭執，在於系爭商標與據爭商標是否
    近似有致相關消費者混淆誤認之虞？
五、經查：
  (一)按被告於74年10月2日修正發布之商標近似審查準則第1點規
    定：「商標在外觀、觀念或讀音方面有一近似者，即為近似
    之商標。」第2點規定：「有左列情形之一者，為外觀近似
    ：…… (九)商標圖樣上之圖形相似，有混同誤認之虞者。
    」第5點規定：「衡酌商標在外觀或觀念上有無混同誤認之
    虞，應本客觀事實，按左列原則判斷之：(一)以具有普通知
    識經驗之商品購買者，施以普通所用之注意為標準。(二)商
    標之文字、圖形或記號，應異時異地隔離及通體觀察為標準
    。(三)商標以文字、圖形或記號為聯合式者，應就其各部分
    觀察，以構成主要之部分為標準。」第6點規定：「商標之
    讀音有無混同誤認之虞，應以連貫唱呼為標準。」查上開類
    似商品及類似服務審查基準與商標近似審查準則，於商標法
    92年11月28日施行後，並未隨修正前之商標法停止適用，前
    者直至93年6月4日始予廢止（同年7月1日失效），後者直至
    93年4月28日始經修正發布（於同年5月1日起施行），是二
    者於系爭異議事件之審定時（93年4月28日）仍屬有效之行
    政規則，且核上開規定與修正前商標法第36條前段及現行商
    標法第23條第1項第13款之規定均無違背，被告以之為審查
    依據，自值尊重。
  (二)查原處分以系爭商標圖樣係由外觀類似外文字母「G」之4個
    圖案排列組合而成，而據爭商標圖樣，係由外觀類似外文字
    母「C」之圖案排列組合而成，兩者相較，其組成圖案之字
    母外觀極相彷彿，排列組合之設計方式亦有相似之處，圖樣
    外觀極為近似，此再佐以同業確有將商標以連續不斷之組合
    圖型方式使用於商品本身之風潮，及參加人亦採此種方式使
    用其商標（有參加人所檢送之其他同業實際使用之產品照片
    影本及其商品型錄、網路銷售型錄及網路下載資料等證據資
    料影本附卷可稽），如系爭商標亦以相同方式使用時，兩者
    圖樣將更難分辨，是兩者以具有普通知識經驗之消費者，於
    購買時施以普通所用之注意，異時異地隔離觀察之際，有使
    人產生混同誤認之虞，其屬構成近似，應足肯認，復均指定
    使用於「皮夾、皮包、錢包、背包」等同一或類似之商品，
    兩商標所表彰之商品，應有使人誤認其來源相同或有關聯，
    而致相關消費者混淆誤認之虞之認定，核係依前揭之說明而
    為審查，於法並無不合。
  (三)至原告之主張，均無可採，茲說明如下：
    1.系爭商標係以4個有缺口之橢圓形所排列組合而成，其中
      左上橢圓形類似英文字母「G」，缺口向右，右上橢圓形
      類似該左上橢圓形之鏡中影像，缺口向左，左下橢圓形類
      似英文字母「G」，缺口在其左上，右下橢圓形類似該左
      下橢圓形之鏡中影像，缺口在其右上；而據爭商標則由8
      個有缺口之橢圓形英文字母「C」排列組合而成，其中左
      上方及右下方之各有2個英文字母「C」，左上方2字母缺
      口朝上，右下方2字母缺口朝下，又其中左下方及右上方
      之各有2個英文字母「C」，其2個缺口相對，左上、右上
      、左下及右下各2字母間，互呈鏡中影像之對應關係。核
      兩商標均係以偶數個有缺口之橢圓形，依上、下、左、右
      排列組合而成，兩兩橢圓形間互呈鏡中影像之對應關係，
      且各該橢圓形無缺口之一側均明顯加寬，其差異者僅在系
      爭商標圖樣之橢圓形有缺口處有一橫條使之類似「G」字
      母或其鏡中影像，如以異時異地隔離及通體觀察，十分近
      似而不易辨識。且查參加人將據爭商標作為皮包、衣服之
      布料本身之圖案而構成一連續不斷之組合圖形已為一時尚
      風潮，而成為參加人商品之主要表徵之一，故若將系爭商
      標予以重複排列，則其與據爭商標將更加難以辨識，是原
      處分認兩商標所表彰之商品，有使人誤認其來源相同或有
      關聯，而致相關消費者混淆誤認之虞，洵屬有據。
    2.又按商標註冊申請案經審定公告後或取得商標專用權後，
      並非即不得再為爭執，由於授與商標專用權具有之排他效
      力，為調和商標權人、公眾或利害關係人之利益，除了某
      些特定情事需由利害關係人提起外，任何人於公告期間內
      均得依法申請異議，或對取得註冊之商標申請評定。易言
      之，異議程序及評定程序均係公眾輔助審查制度，藉由第
      三人協助商標專責機關就審定公告的商標註冊案重新審查
      是否有誤准註冊之情事，使該等商標之核准註冊能臻於正
      確無誤之結果。職是，異議審定之認定與核准審定之認定
      容有不同，此乃異議制度所由設，原告指摘既已核准如何
      又予撤銷云云，顯係不解商標法令及制度所致，附予敘明
      。
六、綜上所述，原告之主張，均無可採，原處分以系爭商標同有
    修正前商標法第36條前段及現行商標法第23條第1項第13款
    不得註冊之違法事由，就參加人之異議申請為撤銷系爭商標
    註冊之審定，認事用法，均無違誤，訴願決定遞予維持，亦
    無不合，原告徒執前詞，訴請如聲明所示，於法無據，應予
    駁回。
據上論結，本件原告之訴為無理由，爰依行政訴訟法第98條第3
項前段，判決如主文。
中　　華　　民　　國　　94　　年　  12　　月　　1　　 日
                  第三庭審判長法  官　王　立　杰
                              法  官　黃　本　仁
                              法  官　王　碧　芳
上為正本係照原本作成。
如不服本判決，應於送達後20日內向本院提出上訴狀並表明上訴
理由，如於本判決宣示後送達前提起上訴者，應於判決送達後20
日內補提上訴理由書（須按他造人數附繕本）。
中　　華　　民　　國　　94　　年　  12　　月　　1　　 日
          　　　　  　　　　　書記官  葉  瑩  庭
